【裁判字號】    98,易,137
【裁判日期】    990112
【裁判案由】    竊盜
【裁判全文】
臺灣臺東地方法院刑事判決               98年度易字第137號
公  訴  人  臺灣臺東地方法院檢察署檢察官
被      告  乙○○
                    (另案於臺灣花蓮看守所羈押中)
            己○○
            戊○○
上二人共同
輔  佐  人  即臺東縣政府社會處社工 陳進興
上二人共同
指定辯護人  蕭芳芳律師(法律扶助基金會律師)
上列被告等因竊盜案件，經檢察官提起公訴（97年度偵字第1414
號），本院判決如下：
    主  文
乙○○竊盜，累犯，處有期徒刑壹年。
己○○、戊○○均無罪。
    犯罪事實
一、乙○○前於民國92年間因竊盜案件，經本院以92年度易字第
    161號判處有期徒刑10月確定；又因施用毒品案件，經臺灣
    花蓮地方法院以93年度簡上字第43號判處有期徒刑8月確定
    ，合併定應執行有期徒刑1年5月，於94年4月22日縮短刑期
    執行完畢。又於95年間再因竊盜案件，經本院以95年度易字
    第219號判處有期徒刑6月確定，並經本院以96年度聲減字第
    42號裁定減為有期徒刑3月，於96年7月16日縮短刑期執行完
    畢。猶不知悔改，竟意圖為自己不法之所有，於97年2月27
    日凌晨0時30分許，駕駛董建福所有藍色小貨車(車號不詳)
    至臺東縣池上鄉○○村○○路54號己○○住處，以台糖牧野
    渡假村大門之鐵捲門毀壞需人搬運為由，各以新臺幣（下同
    ）2,000元為代價僱請不知情之己○○、戊○○2人，並當場
    交付酬勞予己○○、戊○○2人，旋由乙○○駕駛上開藍色
    小貨車搭載己○○、戊○○，於同日凌晨1時30分許，至臺
    東縣池上鄉新興村新興110號台糖牧野渡假村東欣路正門，
    由乙○○徒手破壞台糖牧野渡假村所有由庚○○所管理之不
    鏽鋼電動伸縮鐵捲門1組(含馬達1具)後，再由乙○○、己○○及戊○○共同搬運上開不鏽鋼電動伸縮鐵捲門1組(含馬達
    1 具)至上開小貨車上，得手後離去。復於隔日上午，由乙○○單獨駕駛上開小貨車載運上開不鏽鋼電動伸縮鐵捲門1
    組(含馬達1具)至臺東市偉聖資源回收場，變賣得款8千元離
    去。嗣於同年6月中旬，經警循線查獲而悉上情。
二、案經庚○○訴由臺東縣警察局關山分局報告臺灣臺東地方法
    院檢察署檢察官偵查起訴。
    理  由
壹、有罪部分
一、證據能力部分：按被告以外之人於審判外之言詞或書面陳述
    （即學理上所稱之「傳聞證據」），除法律有規定者外，不
    得作為證據（即學理上所稱之「傳聞法則」）。刑事訴訟法
    第159條第1項固有明文。惟按被告以外之人於審判外之陳述
    ，雖不符刑事訴訟法第159條之1至之4之規定，而經當事人
    於審判程序同意作為證據，法院審酌該言詞陳述或書面陳述
    作成時之情況，認為適當者，亦得為證據；當事人、代理人
    或辯護人於法院調查證據時，知有第159條第1項不得為證據
    之情形，而未於言詞辯論終結前聲明異議者，視為有前項之
    同意，刑事訴訟法第159條之5定有明文。查本案以下所引用
    之被告以外之人於審判外之陳述，被告乙○○迄於言詞辯論
    終結前，並未就本院所調查之證據資料主張有刑事訴訟法第
    159條第1項不得為證據之情形，本院審酌該證據作成之情況
    ，認均無不適當情事，依刑事訴訟法第159條之5第2項之規
    定，均有證據能力，合先敘明。
二、上開犯罪事實欄所載犯行，業據被告乙○○於本院審理中坦
    承不諱，並經證人即被害人庚○○於警詢、偵查中指證明確
    ，以及證人即同案被告己○○、戊○○於警詢、偵查中證述
    甚詳，復據證人甲○○、丁○○於偵查及本院審理中結證可
    佐，並有臺東縣警察局關山分局池上分駐所調查報告書1份
    、監視錄影機翻拍畫面5張及現場照片8張附卷可證，應甚明
    確，被告犯行洵堪認定。
三、核被告乙○○所為，係犯刑法第320條第1項之竊盜罪，起訴
    意旨雖認被告乙○○所犯係刑法第321條第1項第4款之加重
    竊盜罪，惟同案被告己○○、戊○○經本院審理後，認尚無
    起訴書所載竊盜犯行，則被告乙○○所犯即非刑法第321 條
    第1項第4款之罪，起訴法條應予變更。又被告乙○○有如犯
    罪事實欄所載前科執行情形，並有臺灣高等法院被告前案紀
    錄表在卷可佐，其於前案有期徒刑執行完畢後，5年內故意
    再犯有期徒刑以上之本罪，為累犯，應依法加重其刑。爰審
    酌被告乙○○前有多次竊盜前科，素行不佳，正值壯年，不
    思以正當方式謀生，甫執行完畢即又再犯，且所竊物品價值
    甚鉅，破壞社會秩序匪淺，非予從重量刑難收矯正之效，復
    未與被害人和解，犯後態度顯然不佳，及其智識程度、家庭
    狀況、犯罪之動機、目的、方法等一切情狀，量處如主文所
    示之刑，以示儆懲。末按刑法第38條第1項第3款規定因犯罪
    所得之物得沒收者，依同條第3項前段規定，以屬於犯人者
    為限，始得為之，如第三人對於該物在法律上得主張權利者
    ，即不在得沒收之列。又所謂犯罪所得之物，乃指因犯罪所
    直接取得之原物而言。若非因犯罪直接所得之物，如變賣盜
    贓或詐欺、侵占之物所得之價金，即不得依此規定諭知沒收
    。本件被告變賣上開鐵捲門所得現金8,000元，並未扣案，
    亦非被告竊盜所直接取得之物，且第三人即被害人庚○○亦
    得對該現金8,000元主張權利，並非被告所有之物，爰不另
    為沒收之諭知。另被告乙○○行竊後，搬運贓物所使用之藍
    色小貨車，並非係被告乙○○所有，業據被告於審理中所自
    陳，亦不另為沒收之諭知，併此敘明。
貳、無罪部分
一、公訴意旨另以：被告己○○、戊○○及乙○○共同意圖為自
    己不法所有之犯意聯絡，於97年2月27日凌晨0時30分許在己○○住處謀議，由乙○○各以4,000元為代價僱請己○○、
    戊○○搬運東西，旋由乙○○駕駛董建福所有之藍色小貨車
    (車號不詳)搭載己○○、戊○○，於同日凌晨1時30分許，
    至臺東縣池上鄉新興村新興110號臺糖牧野渡假村東欣路正
    門，由乙○○徒手破壞台糖牧野渡假村所有由庚○○所管理
    之不鏽鋼電動伸縮鐵捲門1組(含馬達1具)後，再由乙○○、
    己○○及戊○○共同搬運上開不鏽鋼電動伸縮鐵捲門1組(含
    馬達1具)至上開小貨車上，得手後離去。因認被告己○○、
    戊○○共同涉犯刑法第321條第1項第4款之加重竊盜罪嫌。
二、犯罪事實應依證據認定之，無證據不得認定犯罪事實；不能
    證明被告犯罪者，應諭知無罪之判決，刑事訴訟法第154條
    第2項、第301條第1項分別定有明文。次按事實之認定，應
    憑證據，如未能發現相當證據，或證據不足以證明，自不能
    以推測或擬制之方法，以為裁判基礎；又認定不利於被告之
    事實，須依積極證據，苟積極證據不足為不利於被告事實之
    認定時，即應為有利於被告之認定，更不必有何有利之證據
    ；認定犯罪事實所憑之證據，雖不以直接證據為限，間接證
    據亦包括在內，然而無論直接或間接證據，其為訴訟上之證
    明，須於通常一般之人均不致有所懷疑，而得確信其為真實
    之程度者，始得據為有罪之認定，倘其證明尚未達到此一程
    度，而有合理之懷疑存在時，致使無從形成有罪之確信，在
    刑事訴訟「無罪推定」、「罪疑唯輕」原則下，依據「罪證
    有疑，利於被告」之證據法則，即不得遽為不利被告之有罪
    認定；又告訴人之告訴，係以使被告受刑事訴追為目的，是
    其陳述是否與事實相符，仍應調查其他證據以資審認，最高
    法院分別著有40年臺上字第86號、30年度上字第816號、76
    年臺上字第4986號及52年臺上字第1300號判例可資參照。
三、公訴人認被告己○○、戊○○涉犯上揭罪嫌，無非以被告己○○、戊○○於警詢及偵查中之供述、證人即被害人庚○○
    於警詢中之指述、及證人甲○○、丁○○於警詢及偵查中之
    證述、臺東縣警察局關山分局池上分駐所調查報告書1份、
    監視錄影機翻拍畫面5張及現場照片8張資為論據。
四、訊據被告己○○、戊○○固坦承有於97年2月27日凌晨0時30
    分許，在己○○住處，各收受2,000元為代價替被告乙○○
    搬運東西。並於同日凌晨1時30分許，由乙○○駕駛董建福
    所有之藍色小貨車（車號不詳）搭載其等，於同日凌晨1時
    30分許，至臺東縣池上鄉新興村新興110號臺糖牧野渡假村
    東欣路正門，搬運不鏽鋼電動伸縮鐵捲門1組(含馬達1具)至
    上開小貨車上後共同離去等事實。惟堅決否認有何竊盜之犯
    行，辯稱：伊2人當時根本不知道系爭不鏽鋼電動伸縮鐵捲
    門1組(含馬達1具)是被告乙○○所欲竊取之物，伊2人只是
    遵從被告乙○○之指示去搬東西等語。
五、關於被告己○○、戊○○受被告乙○○之僱用，由被告乙○○搭載被告己○○、戊○○至上開台糖牧野渡假村東欣路正
    門處所，搬運上開不鏽鋼電動伸縮鐵捲門1組(含馬達1具)等
    情，已據被告乙○○、己○○、戊○○供述在卷，且有證人
    甲○○於偵訊及本院審理時之指證可參，復有監視錄影機翻
    拍畫面5張及現場照片8張在卷可佐，此部分事實業已認定如
    前。
六、惟查：公訴人所舉上開證據，僅能證明被告己○○、戊○○
    有與被告乙○○前往搬運上開不鏽鋼電動伸縮鐵捲門1組(含
    馬達1具)之事實。本件被告己○○、戊○○是否涉犯公訴人
    所指之加重竊盜罪嫌，仍應視被告己○○、戊○○就上開被
    害人之鐵捲門1組是否有意圖為自己共同不法所有，或共同
    為被告乙○○不法所有之犯意聯絡，其等與被告乙○○間就
    竊盜行為是否有犯意聯絡及行為分擔而定。復查被告己○○
    、戊○○均為中度智障，並均領有身心障礙手冊，有中華民
    國身心障礙手冊影本各1紙在卷可證，是其等對事物之判斷
    能力本非如成年人一般成熟健全，則被告戊○○固於警詢及
    偵查中自陳：「乙○○載我們到現場後，我們才發現是要竊
    取他人物品，而且已經到了現場沒有其他交通工具可以離開
    就協助他搬取該白鐵電動鐵捲門」等語(見警詢第15頁及偵
    卷第27頁)，惟被告戊○○、己○○自始於警詢及偵查中皆
    稱:伊等二人因被告乙○○花錢僱用其等而至臺糖牧野渡假
    村門口搬運東西，出發前，被告乙○○並未告訴其等要搬運
    何物；其等到現場後，見上該鐵捲門之電源線及固定支柱已
    遭剪斷，而其等因無交通工具可返回家中，且其等亦僅負責
    將上該鐵捲門搬運上車等情，並不曉得被告乙○○要載運至
    何處等語(見警詢第7頁至第8頁、第14頁至第15頁；偵卷第
    43頁至第45頁)；又其等於審理中則以:「乙○○去我們家是
    請我們搬東西，一次2000元，我們不知道是要去偷東西。」
    等語置辯，核與被告乙○○於本院審理中所陳：「當時跟他
    們說那是壞掉的，我要載走，他們不知道是偷走。當時他們
    也沒有問是為什麼原因要載走，因為有喝一點酒。」、「己○○、戊○○是無辜的，錢是我事先給他們的，他們並不知
    道是要去偷竊。」(見本院卷第184頁至第186頁)等情相符；
    兼衡以被告己○○、戊○○為中度智障之智識程度，甚易因
    他人之引導或問題之設定，而有依問題或他人之誘導重覆答
    話之情形，則被告戊○○、己○○二人於偵查中是否明確瞭
    解刑法上「竊盜」之意涵，抑或將搬取他人之物品即當作刑
    法上之「竊盜」，甚或重覆回答詢問者之問題，皆有可能。
    又上開鐵捲門之電源線及固定支柱係由被告乙○○單獨徒手
    破壞完成後，始由被告乙○○、己○○、戊○○三人共同搬
    運上車，是被告己○○、戊○○將該鐵捲門搬運上車之行為
    ，與被告乙○○單獨之竊盜行為應屬無涉；退步言之，縱認
    被告己○○、戊○○搬運鐵捲門之行為，客觀上係屬乙○○
    竊盜計劃之一部，然被告己○○、戊○○於搬運該鐵捲門時
    ，主觀上是否明確知悉或得意識到現正為偷竊行為，抑或單
    純替被告乙○○為搬運贓物之行為?由被告己○○、戊○○
    於警詢、偵查及本院審理中所陳觀之，被告己○○、戊○○
    主觀上皆認其等所負責之部分，係將該鐵捲門搬運上車，並
    不及於偷竊部分，其等係協助被告乙○○搬運東西，依「所
    知輕於所犯」原則，亦僅構成搬運贓物罪；復無其他證據可
    證明被告己○○、戊○○與被告乙○○就竊盜犯行有犯意聯
    絡之情形。綜上所述，依據卷內所有卷證觀之，被告己○○
    、戊○○應係誤信於被告乙○○之指示，而遭被告乙○○所
    利用，被告己○○、戊○○於警詢及偵查中所言之「幫忙乙○○偷竊鐵捲門」等語，與被告己○○、戊○○主觀上之犯
    意尚屬有間，基於罪疑唯輕原則，應認被告己○○、戊○○
    對於被告乙○○之竊盜犯行，僅係基於協助被告乙○○搬運
    上開鐵捲門之意思，而為搬運上開贓物之行為。
七、綜上所述，檢察官認定被告己○○、戊○○涉犯刑法第321
    條第1項第4款之加重竊盜罪嫌所援引之證據，均未至通常一
    般之人均不致有所懷疑，而得確信其為真實之程度，本院復
    查無其他積極證據足資證明被告有何檢察官所指之竊盜犯行
    ，揆諸首開法條規定及說明，核屬不能證明被告犯罪，應諭
    知被告己○○、戊○○無罪之判決。至於被告己○○、戊○○前開行為是否涉犯刑法第349條第2項之搬運贓物罪嫌，應
    由檢察官另為適法之處理，附此敘明。
據上論斷，應依刑事訴訟法第299條第1項前段、第301條第1項，
第300條，刑法第320條第1項、第47條第1項，刑法施行法第1條
之1第1項、第2項前段，判決如主文。
本案經檢察官丙○○到庭執行職務。
中    華    民    國    99    年    1     月    12    日
                  刑事第二庭    審判長法  官  李水源
                                      法  官  蔡慧雯
                                      法  官  林拔群
以上正本證明與原本無異。
如不服本判決應於收受送達後10日內向本院提出上訴書狀，並應
敘述具體理由；其未敘述上訴理由者，應於上訴期間屆滿後20日
內向本院補提理由書（均須按他造當事人之人數附繕本）。「切
勿逕送上級法院」。告訴人或被害人對於本判決如有不服，請書
具不服之理由狀，請求檢察官上訴者，其上訴期間之計算係以檢
察官收受判決正本之日期為準。
中    華    民    國    99    年    1     月    12    日
                                      書記官  廖偉志
附錄本案論罪科刑法條:
中華民國刑法第320條
（普通竊盜罪、竊佔罪）
意圖為自己或第三人不法之所有，而竊取他人之動產者，為竊盜
罪，處5年以下有期徒刑、拘役或5百元以下罰金。
意圖為自己或第三人不法之利益，而竊佔他人之不動產者，依前
項之規定處斷。
前二項之未遂犯罰之。


司法院資訊處製作；財團法人民間司法改革基金會備份。
